臺灣臺南地方法院刑事判決
110年度訴字第709號
公  訴  人  臺灣臺南地方檢察署檢察官
被      告  李南震


            翁敬昇


上列被告因傷害等案件，經檢察官提起公訴（110年度調偵字第1
163號），本院判決如下：
    主  文
李南震犯公然侮辱罪，處罰金新臺幣伍仟元，如易服勞役，以新
臺幣壹仟元折算壹日；又犯傷害罪，處有期徒刑貳月，如易科罰
金，以新臺幣壹仟元折算壹日。
翁敬昇犯傷害罪，處有期徒刑參月，如易科罰金，以新臺幣壹仟
元折算壹日。
    事  實
一、李南震與翁敬昇於民國110年1月26日前均任職於址設臺南市
    ○○區○○○路0段000巷000號之達成企業社，為同事關係。詎李
    南震於110年1月25日19時22分許，在達成企業社其他員工及
    熟客等多數人均得共見共聞之工廠內，因細故與翁敬昇發生
    口角，心感不快，竟基於公然侮辱之犯意，公然以「幹你娘
    」之穢語辱罵翁敬昇，足以貶損翁敬昇之人格評價及聲譽。
二、翁敬昇遭辱罵後亦心生不滿，李南震與翁敬昇竟因而各自基
    於傷害他人身體之犯意，持工廠內之鐵耙互相攻擊，並互相
    拉扯、扭打、爭搶鐵耙，其2人於過程中復均徒手或持鐵耙
    毆打對方，致翁敬昇受有左臉部挫傷、兩側前臂擦挫傷、左
    腹壁挫傷、右側手部挫傷之傷害，李南震則受有左耳3公分
    撕裂傷、左背4公分撕裂傷、右側第4指脫位之傷害。
三、案經翁敬昇、李南震訴由臺南市政府警察局歸仁分局報告臺
    灣臺南地方檢察署檢察官偵查起訴。
    理  由
一、以下所引用具傳聞證據性質之供述證據，因檢察官、被告李
    南震、翁敬昇於本案言詞辯論終結前均未爭執其證據能力，
    本院審酌前開證據之作成或取得之狀況，並無非法或不當取
    證之情事，且無顯不可信之情況，依刑事訴訟法第159條之5
    規定，均具有證據能力；又以下所引用卷內非供述證據性質
    之證據資料，則均無違反法定程序取得之情形，依刑事訴訟
    法第158條之4規定之反面解釋，亦應有證據能力，合先敘明
    。
二、訊據被告李南震坦承上開侮辱翁敬昇之犯罪事實不諱，被告
    李南震、翁敬昇則均坦承在達成企業社工廠內互相拉扯、爭
    搶鐵耙等事實，惟被告李南震仍辯稱：其先遭被告翁敬昇拿
    鐵耙毆打，才會拿起另1支鐵耙，但其沒有打到翁敬昇云云
    ；被告翁敬昇則辯稱：伊先遭被告李南震拿鐵耙攻擊，才出
    於自衛而反擊，伊未曾主動毆打李南震云云。經查：
　㈠認定事實欄「一」所示犯罪事實之證據及理由：
　⒈上開犯罪事實，業據被告李南震於警詢、偵查、本院準備程
    序及審理中均坦承不諱，並經告訴人（兼被告）翁敬昇於警
    詢、偵查中指述明確（警卷第4頁，偵卷即臺灣臺南地方檢
    察署110年度偵字第6887號卷第16頁），堪認被告李南震任
    意性之自白確與事實相符，堪以採信，此部分事實自堪認定
    。
　⒉按刑法分則中「公然」之意義，祇以不特定人或多數人得以
    共見共聞之狀況為已足；公然侮辱罪，係指對人詈罵、嘲笑
    、侮蔑，其方法並無限制，不問係文字、言詞、態度、舉動
    ，只須以公然方式為之，而足使他人在精神上、心理上有感
    受難堪或不快之虞，足以減損特定人之聲譽、人格及社會評
    價即是（最高法院108年度臺上字第865號判決意旨參照）。
    查被告李南震對告訴人（兼被告）翁敬昇稱「幹你娘」之地
    點，係在達成企業社之工廠內，該企業社編制員工約10人或
    12人，均可進出工廠，熟客或洽公之人經同意後也可能進入
    等情，有被告李南震與告訴人（兼被告）翁敬昇一致之陳述
    為據（參偵卷第16至17頁），自屬多數人得以共見共聞之場
    所；被告李南震於上開場所口出「幹你娘」之言語，即屬公
    然為之，不以實際上有數人在場聽聞為必要。
　⒊又「侮辱」係未指定具體事實，僅為抽象之謾罵。被告李南
    震所使用「幹你娘」之詞彙，依一般社會通念係屬粗鄙之穢
    語，確有輕蔑他人、使人難堪之意思，足以貶損遭謾罵者之
    人格及社會上之評價，顯屬抽象之謾罵、嘲弄之言語。而依
    當時之客觀情境，被告李南震於與告訴人（兼被告）翁敬昇
    因故發生口角衝突時所稱「幹你娘」之詞語，已可使聽者感
    受被告李南震情緒激動，係針對告訴人（兼被告）翁敬昇所
    為，自屬攻擊性之貶抑言詞，與單純之發語詞或口頭禪有別
    ，而足以貶損告訴人（兼被告）翁敬昇之人格評價及聲譽，
    並可使告訴人（兼被告）翁敬昇感到難堪、屈辱，自屬侮辱
    之行為甚明。
　㈡認定事實欄「二」所示犯罪事實之證據及理由：　
　⒈被告李南震、翁敬昇於本院審理時均坦承有互相拉扯、爭搶
    鐵耙之行為，且渠2人於警詢、偵查中，均曾各以告訴人即
    被害人身分指述對方對自己之攻擊、傷害行為：
　⑴告訴人（兼被告）翁敬昇於警詢中先指稱：「……今因我於上
    址工作時忘記關閉輸送帶，李南震就大聲斥責我對我罵『幹
    你娘』，我就回應他說『罵三小』， 他聽到就拿耙子衝過來要
    打我，我見他要拿耙子打我，故我上前與他搶耙子而跟他發
    生扭打。」、「我左手手肘、右手手掌、手肘、左臉眼睛處
    有受傷。李南震有受傷，但我不清楚他哪裡受傷。」、「因
    李南震拿耙子打我，故我用雙手去搶奪發生扭打而受傷，左
    臉眼睛處傷勢係李南震徒手毆打我所造成的傷勢。」、「我
    有還手。我把李南震的耙子搶來，也用耙子及徒手打他臉部
    。」等語（警卷第4至5頁）；又指稱：「……我先看到李南震
    拿鐵耙子，所以我就去搶過來，之後我們發生扭打，同事有
    來勸架，當時沒有印象該鐵耙子是誰收走了，之後李南震又
    去拿鐵耙子並敲打我的頭跟肢體，我從他手上搶過該鐵耙子
    之後朝他左臉部敲擊，忘記打幾下了，之後李南震有用手鎖
    住我的脖子，更從我後方環抱我，我們兩個跌倒後倒在地上
    ，之後同事就跑來勸架。」等語（警卷第8至9頁）。於偵查
    中具結證稱：「是在同1個區域，（李南震）罵的時間是在
    打人之前，罵完我10幾秒後，李南震就拿鐵耙打我，我就下
    去要搶李南震的工具，兩人才扭打在一起。」、「李南震拿
    兩次鐵耙要攻擊我，我的傷勢是被李南震毆打造成的。」等
    語（偵卷第16頁）
　⑵告訴人（兼被告）李南震於警詢中指稱：「……實情是我確實
    罵翁敬昇『幹你娘』，但之後我聽不清楚翁敬昇回應我什麼，
    但我工廠2樓下來時，看到翁敬昇持我們工廠工作需要用的
    長型鐵耙子（60、70公分長左右）在樓下等我，我為了防身
    ，也拿了1把短型鐵耙子（25公分長左右），我走下樓之後
    ，翁敬昇就持長型鐵耙子朝我左頭部打1下，之後我也有試
    圖持短型鐵耙子還擊，但好像沒打到他，之後我就用手鎖住
    翁敬昇的脖子，兩個人在地上扭打，之後就有其他同事們來
    勸架，過沒多久警方就到場處理，就先將傷勢較輕之翁敬昇
    帶返所偵辦，而我因為傷勢較重，當時救護車有來救護，但
    我想自行就醫比較方便。」等語（警卷第12至13頁）。於偵
    查中再具結證稱：「……我罵完後就走過去，因為對方沒有完
    成老闆交代的工作任務，他還要去處理別的事情，我走過去
    的時候就看到翁敬昇拿鐵耙，翁敬昇就打我，我才會跟翁敬
    昇扭打，但我沒有打到他。」等語（偵卷第17頁）。
　⒉經本院當庭勘驗案發地點之監視器錄影影片，結果如下（參
    本院卷第69至71頁之勘驗筆錄；筆錄中所記載「甲男」為被
    告翁敬昇，「乙男」為被告李南震，以下均直接記載翁敬昇
    、李南震）：
　⑴影片時間0時5分16秒，李南震自2個相疊之桶子後方階梯下來
    1階；翁敬昇尚站在兩根柱子後面。
　⑵影片時間0時5分18秒，李南震下階梯時，右手先碰到鐵片平
    臺再走下來至地面；翁敬昇看向李南震，隨即轉身走向李南
    震，惟翁敬昇背對鏡頭，且被另名同事Ａ男遮住，故尚無法
    辨識翁敬昇、李南震2人手中是否持攻擊物品。
　⑶影片時間0時5分20秒，李南震下來後身體伏低，雙手彎曲向
    前，翁敬昇用左手壓向李南震背部，右手有出拳動作，惟翁
    敬昇背對鏡頭，且被Ａ男遮住，故無法辨識翁敬昇攻擊李南
    震何部位；Ａ男上前勸架。
　⑷影片時間0時5分24秒，李南震抱住翁敬昇腰部，雙方開始扭
    打在一起。
　⑸影片時間0時5分25秒，翁敬昇右手握住1支長條狀物品。　
　⑹影片時間0時5分27秒，翁敬昇、李南震2人邊扭打邊往畫面中
    間空地移動。
　⑺影片時間0時5分28秒，翁敬昇轉身揮開Ａ男，Ａ男差點跌倒後
    跑開。
　⑻影片時間0時5分32秒，李南震、翁敬昇2人面對面，李南震以
    左手抓住翁敬昇脖子，右手有持1個物品（長度無法辨識）
    ，做出由上往下揮之動作。
　⑼影片時間0時5分33秒，翁敬昇、李南震2人雙手交握疑似在搶
    奪物品。
　⑽影片時間0時5分37秒，翁敬昇、李南震2人推、拉間，李南震
    跪倒往前撲，翁敬昇右手持1支長條狀物品打李南震之背部
    ，因李南震往前撲倒在地，翁敬昇因而倒退1步，該長條狀
    物品掉在位於李南震右腳後方之地上，翁敬昇右手張開已無
    任何物品，其左手亦未見持有任何物品。
　⑾影片時間0時5分39秒，李南震挺起上半身，翁敬昇隨即抬起
    右腳踹向李南震上半身。
　⑿影片時間0時5分43秒，翁敬昇彎腰，右手又出現1支較短之條
    狀物。
　⒀影片時間0時5分45秒，李南震跪著往前抓住翁敬昇左腳，翁
    敬昇持該較短之條狀物打李南震背部2下。
　⒁影片時間0時5分48秒，翁敬昇拉著李南震後領，持該較短之
    條狀物欲攻擊李南震，李南震出手阻擋。
　⒂影片時間0時5分54秒，翁敬昇拉著李南震後領，持該較短之
    條狀物敲打李南震頭部側邊，同事Ａ男、Ｂ男均趨前勸架。
　⒃影片時間0時6分0秒，李南震站起來用左手自背後扣住翁敬昇
    ，翁敬昇不久即掙脫，同事Ｃ男亦前來勸架。
　⒄影片時間0時6分7秒，地上多出1件黑色物品，翁敬昇、李南
    震2人陷入扭打狀態。
　⒅影片時間0時6分10秒，翁敬昇以右手上之較短條狀物戳向李
    南震腹部，翁敬昇與李南震扭打在一起（Ｃ男遮住翁敬昇、
    李南震2人上半身），李南震跌倒在前揭長條狀物品掉落之
    處。Ａ男靠近翁敬昇、李南震2人，對翁敬昇伸手做出阻擋狀
    。
　⒆影片時間0時6分18秒，翁敬昇右手抽出來並站直時，隨即雙
    手呈揮棒姿勢（惟無法辨識係持何物品）攻擊李南震。
　⒇影片時間0時6分22秒，翁敬昇以所持之物攻擊後即被李南震
    抓住，2人於搶奪此物時，可辨識係1支長條狀物品。
　影片時間0時6分31秒，上開長條狀物品被李南震搶走後，2人
    又陷入搶奪。
　影片時間0時6分44秒，翁敬昇將李南震壓在下面，Ｃ男亦被波
    及跌倒。
　影片時間0時6分48秒，Ａ男與Ｂ男靠近翁敬昇、李南震2人跌倒
    處。
　影片時間0時7分20秒，同事Ｄ男亦走近翁敬昇、李南震2人跌
    倒處。
　影片時間0時7分46秒，翁敬昇、李南震依舊躺在地上。
　⒊自被告李南震、翁敬昇之陳述、渠2人以被害人身分就對方所
    為之指述、監視器錄影畫面擷取照片及現場照片（參警卷第
    27頁、第29至31頁，本院卷第73至81頁），及本院上開勘驗
    結果相互勾稽，足認被告李南震、翁敬昇於事實欄「二」所
    示之時、地均曾持鐵耙攻擊或毆打對方、爭搶鐵耙及互相拉
    扯、扭打，即均有出手攻擊、傷害對方之舉動無疑，被告李
    南震辯稱其未打到告訴人（兼被告）翁敬昇云云，尚屬無據
    。
　⒋被告李南震、翁敬昇固均辯稱是對方先出手，自己只是反擊
    云云。惟按正當防衛必須對於現在不法之侵害始得為之，侵
    害業已過去，或無從分別何方為不法侵害之互毆行為，均不
    得主張防衛權，而衡之一般社會經驗法則，互毆係屬多數動
    作構成單純一罪而互為攻擊之傷害行為，縱令一方先行出手
    ，而還擊之一方在客觀上苟非單純對於現在不法之侵害為必
    要排除之反擊行為，因其本即有傷害之犯意存在，則對其互
    為攻擊之還手反擊行為，自無主張防衛權之餘地（最高法院
    106年度臺上字第563號判決意旨參照）。查被告李南震、翁
    敬昇均辯稱係對方先出手攻擊，而監視器錄影畫面因攝影角
    度等因素有其侷限性，尚無法據此確認何人先有攻擊動作，
    原難僅憑被告李南震、翁敬昇各執一詞之陳述遽為認定；然
    被告李南震、翁敬昇發生肢體衝突之過程中，均曾互有持鐵
    耙攻擊或毆打對方、爭搶鐵耙及互相拉扯、扭打之行為，已
    如前述，被告李南震、翁敬昇所為顯均非單純之防衛行為，
    足認被告李南震、翁敬昇均曾故意傷害對方致傷無疑。
　⒌再告訴人（兼被告）翁敬昇、李南震於上開衝突過程後分別
    就醫，各經診斷受有如事實欄「二」所示之傷勢，亦有臺南
    市立醫院診斷證明書、國立成功大學醫學院附設醫院中文診
    斷證明書、李南震受傷情形照片在卷可查（警卷第23頁、第
    25頁，偵卷第27頁之證物袋內），此等傷勢均合於渠2人遭
    受毆打或互相扭打之情形，益見告訴人（兼被告）翁敬昇指
    述遭被告李南震毆打而受有左臉部挫傷、兩側前臂擦挫傷、
    左腹壁挫傷、右側手部挫傷之傷勢，及告訴人（兼被告）李
    南震指述遭被告翁敬昇毆打而受有左耳3公分撕裂傷、左背4
    公分撕裂傷、右側第4指脫位之傷勢，均屬有據。　
　㈢綜上所述，本件事證均已臻明確，被告李南震上開公然侮辱
    犯行及被告李南震、翁敬昇上開互為傷害之犯行均洵堪認定
    ，應予依法論科。　　
三、論罪科刑：　　
  ㈠核被告李南震如事實欄「一」所示之行為，係犯刑法第309條
    第1項之公然侮辱罪；被告李南震、翁敬昇如事實欄「二」
    所示之行為，則各係犯刑法第277條第1項之傷害罪。
  ㈡被告李南震所為之上開公然侮辱、傷害犯行，係先後分別起
    意為之，是其犯意有別、行為互殊，應予分論併罰。
  ㈢爰審酌被告李南震、翁敬昇於案發時為同事關係，本應以互
    敬、互重之態度相待，理性解決紛爭，被告李南震竟不思妥
    適處理問題，僅因與告訴人（兼被告）翁敬昇間有口角衝突
    ，即以貶抑言語辱罵告訴人（兼被告）翁敬昇，使告訴人（
    兼被告）翁敬昇之名譽及人格評價受有不良影響，其行為殊
    有非當，亦可見被告李南震不知尊重他人之人格尊嚴；被告
    李南震、翁敬昇復均不知自制，僅因細故即互相攻擊、毆打
    成傷，所為均無足取，且均顯見渠2人漠視法紀之心態。參
    酌被告李南震、翁敬昇前均無刑事前案紀錄，素行尚佳，然
    被告李南震、翁敬昇犯後雖均坦承部分客觀事實，卻仍將本
    案完全歸咎於對方，難認渠2人已有悔意；並考量被告翁敬
    昇於案發過程中實有較為明顯、強烈之攻擊動作，告訴人（
    兼被告）李南震所受傷勢需經縫合、手術復位（參警卷第25
    頁），較為嚴重，渠2人所犯傷害罪之刑度自應有所區別。
    兼衡被告李南震、翁敬昇犯後均未曾為任何賠償之客觀情形
    ，暨被告李南震自陳學歷為技術學院畢業，家中有父母，現
    在家照顧母親而無業；被告翁敬昇則自陳學歷為高中畢業，
    家有母親、弟弟，現從事防水工程工作（參本院卷第101頁
    ）之智識程度、家庭生活狀況等一切情狀，分別量處如主文
    所示之刑，並就所處罰金刑及有期徒刑各諭知易服勞役及易
    科罰金之折算標準，以示懲儆。    
四、被告李南震、翁敬昇於前述傷害犯行中使用之鐵耙，據被告
    翁敬昇陳述係達成企業社工廠內之物品，非屬渠2人所有等
    語明確（參本院卷第72頁），亦無證據證明足證該等鐵耙屬
    被告李南震或翁敬昇所有，無從宣告沒收，附此敘明。
據上論斷，應依刑事訴訟法第299條第1項前段，刑法第277條第1
項、第309條第1項、第41條第1項前段、第42條第3項，刑法施行
法第1條之1第1項，判決如主文。
本案經檢察官董和平提起公訴並到庭執行職務
中　　華　　民　　國　　110 　 年　　11　　月　　3　　日
              刑事第二庭  審判長  法　官  彭喜有　
                                  法  官  洪士傑
                                  法  官　蔡盈貞
以上正本證明與原本無異。
如不服本判決應於收受本判決後20日內向本院提出上訴書狀，並
應敘述具體理由。其未敘述上訴理由者，應於上訴期間屆滿後20
日內向本院補提理由書狀（均須按他造當事人之人數附繕本）「
切勿逕送上級法院」。 
　　　　　　　　　　　　　　　　　書記官  林耿慧　　　
中　　華　　民　　國　　110 　年　　11　　月　　3 　　日
附錄所犯法條：
刑法第277條
傷害人之身體或健康者，處5年以下有期徒刑、拘役或50萬元以
下罰金。
犯前項之罪，因而致人於死者，處無期徒刑或7年以上有期徒刑
；致重傷者，處3年以上10年以下有期徒刑。

刑法第309條
公然侮辱人者，處拘役或9千元以下罰金。
以強暴犯前項之罪者，處1年以下有期徒刑、拘役或1萬5千元以
下罰金。